臺灣臺北地方法院民事判決　　　　　　 95年度勞訴字第119號
原　　　告　甲○○
訴訟代理人　鄒玉珍律師
被　　　告　宏泰人壽保險股份有限公司
法定代理人　丁○○
訴訟代理人　丙○○
上列當事人間給付工資等事件，本院於民國96年2 月5 日言詞辯
論終結，判決如下：
    主  文
原告之訴及假執行之聲請均駁回。
訴訟費用由原告負擔。
    事實及理由
一、被告法定代理人原為乙○○，嗣於訴訟進行中之95年5 月1
    日變更法定代理人為周國瑞，有被告提出該公司變更營業登
    記卡在卷可稽，被告法定代理人周國瑞依民事訴訟法第175
    條、第176 條規定聲明承受訴訟，核無不合，應予准許，合
    先敘明。
二、原告方面：
  (一)伊自民國87年7 月6 日起受僱於被告，於嘉義地區任職，擔
    任巡迴嘉義、彰化、斗六、台南等地銀行保險商品輔導工作
    ，其後因懷孕、生產，自92年4 月23日起向被告聲請育嬰留
    職停薪，屆至94年4 月22日期滿前，伊接獲被告復職通知書
    竟要求伊至位於台中市之祐宏通訊處任行政助理，惟伊住於
    雲林縣，原工作地點亦在嘉義地區，被告卻要求伊至離住所
    110 公里遠之台中工作，伊的體能無法負荷，加之，伊原職
    屬外勤，有額外津貼，被告所提供復職後職務屬內勤職務，
    並無該項津貼，伊每月薪資因此減少近萬元，迫使伊於同年
    4 月20日向被告申請資遣，但被告於94年5 月6 日回函拒絕
    伊資遣之申請仍要求伊至台中復職，經伊向台北市政府勞工
    局聲請調解，雙方仍無共識，被告即以伊無故連續曠職3日
    為由，將伊記大過並免職。
  (二)然查，被告於伊申請復職後未能使伊回復原工作內容，片面
    變更工作地點及工作性質，實已違反兩性平等法第17條規定
    ，另依勞動基準法第74條第2 項規定，被告解僱伊的行為也
    違反強制規定應屬無效，被告復於94年10月21日發函通知伊
    於94年10月25日至公司商談復職乙事，則屬撤銷前違法解僱
    之意思表示，故兩造間勞動契約仍然存在，伊曾向被告表示
    繼續提供勞務，遭被告拒絕，因被告受領勞務遲延，伊無補
    服勞務之必要，仍得依民法第487 條規定，請求被告給付94
    年5 月至95年3 月止已屆期之工資新臺幣（下同）260,238
    元，及自95年4 月起至伊回復原職日止之工資，又被告以不
    實理由將伊記大過免職，已嚴重侵害伊的名譽，並致伊患有
    精神官能性憂鬱症，併依民法第184 條第1 項、第195 條第
    1 項及18條第2 項規定，請求被告賠償精神慰撫金100,000
    元，並聲明：(一)被告應給付原告360,238 元及自起訴狀繕本
    送達翌日起至清償日止，按年息5 ％計算之利息；(二)被告應
    自95年4 月起至原告回復原職時止，每月於5 日前給付原告
    23,658元；(三)陳明願供擔保，請准宣告假執行。
三、被告方面：
  (一)原告於87年7 月6 日起任職被告公司位於台北市之展宏通訊
    處擔任辦事員及行政助理職務，任職期間歷經數次調動，而
    原告於92年4 月23日向被告提出育嬰留職停薪申請前之編制
    係於被告台中分公司銀行保險科擔任行政助理職務，所任職
    務因業務性質及責任轄區所及，須出差至彰化、員林、田中
    、二林、雲林、斗六、嘉義、台南永康等地之銀行，為保險
    商品作說明及輔導工作，而原告於94年3 月15日提出復職申
    請後，被告即恢復伊原來職位，且性質、地點亦無改變，仍
    於台中地區從事行政助理工作，每月薪資亦均為24,600元，
    僅復職後工作出差機會較低而已，被告並就原告主張路程過
    遠乙節給予宿舍及交通費補助等必要之協助。詎原告於94年
    4 月25日上午報到後，隨即自當天下午起陸續請事假，經被
    告於94年5 月13日通知伊即將超逾依規定可請事假天數，請
    依規定出勤等語，原告仍未依規定出勤，被告不得已依工作
    規則第67條第2 款規定將原告予以免職，則兩造間契約關係
    既已合法終止，被告並無給付工資義務。
  (二)又原告原任職台中分公司銀行保險科已於93年8 月間更名為
    多元行銷部，復因被告公司業務減縮，且經營環境變遷及與
    銀行簽約問題，無須再派員至固定銀行服務，縱原告未留職
    停薪亦會遭逢此變局，原告堅持回復原職並無理由。況原告
    於復職後即無視被告公司工作規則，任意請假而不到職上班
    ，並無要服勞務之意願，其嗣向台北市政府勞工局申請協調
    之主要請求內容，自始即是要求被告給付資遣費，於台中市
    政府協調時，原告也表明其無繼續提供勞務之意願，被告自
    無何受領勞務遲延情事。並聲明：原告之訴及假執行之聲請
    均駁回。如受不利判決，願供擔保請准宣告免為假執行。
四、本件兩造爭執及不爭執事項：
  (一)兩造不爭執事項：
  1.原告自87年7 月6 日起任職被告公司，任職期間歷經數次調
    動，於91年4 月29日調任被告公司台中分公司銀行保險科，
    需至嘉義、彰化、斗六、台南等地銀行為保險商品作說明及
    輔導工作。
  2.原告於92年4 月23日向被告提出育嬰留職停薪申請，經被告
    核准後，嗣原告於94年3 月15日提出復職申請，被告要求原
    告至位於台中市之祐宏通訊處任行政助理工作。
  3.原告因認復職後工作地點離家過遠，於94年4 月20日向被告
    提出申請，希由被告依勞動基準法第11條第4 款之規定終止
    渠等間勞動契約關係，但被告於94年5 月6 日回函拒絕原告
    資遣之申請並要求原告至指定通訊處復職。
  4.惟原告除於94年4 月25日至被告指定通訊處報到後，自當天
    下午起陸續請事假，被告於94年5 月13日通知原告，依規定
    全年所請事假不得超過14日，原告所請事假已達13.5天，請
    依規定出勤等語，原告仍未至被告指定復職地點任職，被告
    即於94年5 月20日以原告無正理由連續曠職3 日為由，將原
    告予以免職，原告並於同日向台北市政府勞工局聲請調解，
    但雙方未達成共識。
  (二)兩造爭執要點：
  1.被告所為調職是否合法？
  2.兩造間勞動契約是否經被告合法終止？即原告之請求是否有
    理由？
五、茲就兩造上述爭執要點析述如下：
  (一)被告所為調職是否合法？
  1.按勞動契約應約定工作場所及應從事之工作有關事項，勞動
    基準法施行細則第7 條第1 款定有明文，是勞動給付之內容
    與地點係勞動契約之要素，原則上必須由勞資雙方合意始能
    特定，不得由雇主單方面予以變更。惟雇主基於企業經營之
    自主權及業務上營運之必要，於合理之範圍並兼顧勞工權益
    之情形下，非不得將員工職務作必要之調整，以利企業之繼
    續經營。又雇主調動勞工工作固為雇主之自主權行使，惟仍
    應受適法性之評價，即檢視其調動職務是否基於企業經營上
    之必需，有無其他不當之動機或目的，勞工所受之不利益是
    否超出社會一般通念之程度等因素，作為考量之基礎。而內
    政部74年9 月5 日台內勞字第328433號函示之調動工作5 項
    原則，即：「(一)基於企業經營所必需；(二)不得違反勞動契約
    ；(三)對於勞工薪資及其他勞動條件，未作不利益之變更；(四)
    調動後工作與原有工作性質為其體能及技術所可勝任；(五)調
    動工作地點過遠，雇主應予以必要之協助。」等要件，可作
    為重要之判斷依據。是如雇主在合於上開調動原則情形下，
    即得調動員工。
  2.原告雖主張被告於其育嬰留職停薪期滿申請復職後，片面變
    更伊的工作地點及工作性質，違反兩性工作平等法及勞動基
    準法云云，然就勞動關係之調職處分的實際運作而言，斷無
    要求每種情事下之調職皆以勞工同意為唯一、必要要件的可
    能，而依上述調職5 原則作為判斷被告調動原告職務是否合
    法、正當、有據之依據，被告所為本件職務調動確實係合法
    、正當、有據，茲分述如下：
  本件原告雖主張伊原係於嘉義地區任職，復職後被告要求伊
    至台中之通訊處任職係屬調職云云，惟原告不爭執伊復職前
    職務編制於台中分公司銀行保險科，每月仍須至台中分公司
    參加工作月會或訓練等情，並有被告提出原告工作週誌表、
    台中分公司人員月報表在卷可佐（見本院卷第11、67頁），
    應認原告原工作地點係在台中地區，雖原告於復職前之工作
    需至嘉義、彰化、斗六、台南等地從事商品介紹，亦為兩造
    所不爭執，但依被告提出原告不爭執真正之出差申請暨費用
    報支單記載，原告至上開地點從事商品介紹係屬出差性質，
    並向被告報銷差旅費（見本院卷第59、60頁），則原告係因
    業務需要始經被告同意派往上開地點從事指派之工作，尚不
    能以此認定上開地點即屬原告工作地點，而原告復職後任職
    之祐宏通訊處亦位於台中市，是以工作地點言，難謂有何不
    利變更。
  再者，原告原任職務內容為處理公司行政事務，及至特定銀
    行作保險商品介紹，而復職後職務所處理者為審核保單契約
    文件及保戶服務等工作，為兩造所不爭執，則以原告復職前
    、後工作內容觀之，均屬靜態之文書處理工作，雖原告復職
    前之工作需至嘉義、彰化、斗六、台南等地，但伊至該等地
    點工作係屬出差性質，業如前述，尚難以原告出差機會多即
    認原復職前工作內容屬動態之外勤工作，故原告以此主張工
    作內容變更云云，並非可採。原告且自承伊於調至銀行保險
    科任職前均擔任辦事員，從事處理保單契約的工作等語（見
    本院卷第90頁背面），亦難認原告就其復職後之工作性質、
    內容有何不能勝任之情形。
  又原告於留職停薪前每月固定薪資約24,600元，其復職後職
    務每月固定薪資亦為24,600元，亦為兩造所不爭執，則其薪
    資並無變動。雖原告因復職後工作出差機會減少而無出差費
    ，但此為職務內容變更使然，且原告所領出差費者，依被告
    提出出差申請暨費用報支單內容觀之，其報銷方式係按原告
    自備車輛開車里程數核實計給固定金額，亦即，原告需有出
    差始得按出差地點遠近領取出差費，故原告所領出差費係偶
    然發生而非經常性給與，且與原告勞務之給付並無對價關係
    ，並非因工作而獲得之報酬，原告自不能以出差費減少而謂
    薪資條件變更。
  參以被告台中分公司銀行保險科於原告請育嬰假前，含原告
    在內原有員工3 人，於原告留職停薪後之92年4 月起即縮減
    聘用員工為2 人，至93年9 月起更名為多元行銷科後仍僅聘
    用員工2 人，迄至原告申請復職時止，聘僱員工仍維持2人
    不變，有被告提出台中分公司人員月報表存卷可憑（見本院
    卷第67頁至第79頁），故被告辯稱其因業務縮減及經營環境
    變遷等問題，原業務編制已有變化，原告已無法續任原工作
    內容等情，堪可採信，則被告將原告調派至與原工作地點相
    近地點之通訊處工作，係基於企業經營所必需。
  兩造復不爭執渠等間有何不變更職務之約定，原告且自承伊
    自受僱被告後歷經多次職務調動（見本院卷第88、90頁背面
    ），則被告為上開調派亦無違反勞動契約約定可言。
  況被告就原告主張復職後工作地點離家過遠乙節，主動提出
    可為原告安排宿舍或提供交通補助等必要協助，亦為兩造所
    不爭執，原告雖復抗辯依實際情形伊無法申請得到宿舍、領
    得交通補助費云云，但此係原告主觀上之預期，並無佐證原
    告確實無法申請宿舍及請領交通補助費，亦難認被告所為此
    部分協助係出於虛偽表示，併此陳明。
  而依兩性工作平等法第17條規定，係規範雇主於受僱者育嬰
    留職停薪期滿後申請復職時，不得拒絕受僱者申請復職，本
    件被告於原告申請復職時，並未拒絕原告復職，其雖因組織
    架構調整而無原職缺可以安置原告，但所安排復職後職務符
    合前開調職5 原則，且願為原告主張工作地點離家過遠乙節
    提供必要協助，則原告主張被告就其復職後提供之職務違反
    兩性工作平等法及勞動基準法云云，非屬可採。
  (二)兩造間勞動契約是否經被告合法終止？即原告之請求是否有
    理由？
  1.按勞資爭議處理法第7 條固規定，勞資爭議在調解或仲裁期
    間，資方不得因該勞資爭議事件而歇業、停工、終止勞動契
    約或為其他不利於勞工之行為。而上開條文所稱「勞資爭議
    在調解期間」係指直轄市或縣（市）主管機關依職權交付調
    解，並通知勞資爭議當事人之日，或接到勞資爭議當事人雙
    方或一方之完備申請書之日起算，至調解紀錄送達之日終止
    （行政院勞工委員會（77）台勞資三字第15393 號函意旨參
    照）。本件兩造於原告申請復職後，就原告復職後工作地點
    、工作內容雖有爭議，但雙方並未就此勞資爭議申請調解，
    僅原告以被告違反兩性工作平等法為由，向台中市政府提出
    申訴，有原告提出台中市政府函文2 紙為證（見本院95年度
    北勞簡字第73號卷第12至第14 頁） ，而原告於94年5 月20
    日向台北市政府聲請勞資爭議調解，係就被告於該日以原告
    請事假超過14天，連續曠職3 日為由將原告解僱乙事所為，
    此觀之原告提出該勞資爭議協調會紀錄內容即明（見本院95
    年度北勞簡字第73號卷第9 頁），則以被告所為解僱命令係
    於原告申請勞資爭議調解前所發布，原告係因不服該解僱命
    令始申請調解，自難認定被告公司所為解僱命令違反勞資爭
    議處理法第7 條規定，先予敘明。
  2.次查，被告於原告在94年3 月15日提出復職申請後，即要求
    原告至位於台中市之祐宏通訊處任行政助理工作，原告曾於
    94年4 月20日向被告提出申請，希由被告依勞動基準法第11
    條第4 款之規定終止渠等間勞動契約關係，但遭被告拒絕，
    而原告於94年4 月25日至被告指定通訊處報到後，自當天下
    午起陸續請事假，經被告於94年5 月13日通知原告謂伊所請
    事假將逾依規定可請事假天數，仍請依規定出勤，否則將以
    連續曠職3 日為由予以免職等語，因原告仍未至被告指定復
    職地點任職，被告遂於94年5 月20日以原告自同年5 月17日
    起連續曠職3 日為由將原告免職等情，有原告提出申請書、
    被告公司復職通知書、回覆函、公告（本院95年度北勞簡字
    第73號卷第6 至8 頁、第10頁）及被告提出通知函（見本院
    卷第12頁）在卷可按，且為兩造所不爭執，已如前述，則本
    件被告對原告所為調職既無違法可言，業如前述，原告經被
    告不准假後，猶拒任新職，顯無正當理由。從而，被告以原
    告連續曠職3 日以上為由，終止兩造間勞動契約，即屬有據
    。
  3.又終止契約之意思表示，依民法第263 條準用第258 條規定
    ，尚無從撤銷，自不因被告於94年10月21日發函原告，請原
    告至該公司商談復職乙事，而認被告於94年5 月20日所為將
    原告免職之終止契約公告不生終止之效力，遑論原告亦因知
    悉被告所為上開免職之意思表示，認被告終止契約不合法始
    提起本件之訴，自應認被告自94年5 月20日起即有終止契約
    之意，該意思表示且於當日即已合法到達原告，否則原告要
    無就此聲請勞資爭議調解並提起本件訴訟請求被告給付薪資
    之理。故本件應認兩造間勞動契約業經被告合法終止。
  4.綜上，被告對原告之調職既屬合法，而兩造間勞動契約復經
    被告合法終止，且原告自被告公布新職後，除於94年4 月25
    日至被告指定通訊處報到外，即向被告請事假，嗣經被告不
    准請假後，迄至被告終止契約時止，均拒絕至調任新職處提
    供勞務，則原告既未依約提供勞務，殊難認被告有何受領勞
    務遲延情形，被告自無給付原告勞務對價之義務。又被告為
    原告安排復職後新職務並無何不法情形，亦未違法解僱原告
    ，原告未又能提出其他證據證明被告有何不讓原告復職或侵
    害原告名譽情形，則原告依侵權行為法律關係，請求被告賠
    償精神慰撫金云云，亦乏依據。
六、綜上所述，原告主張兩造間勞動契約仍存在，洵不足採，被
    告抗辯其已合法終止契約，則屬有據。從而，原告依民法第
    487 條、第184 條第1 項、第195 條第1 項及18條第2 項規
    定，請求被告給付自94年5 月至95年3 月止之工資260,238
    元、慰撫金100,000 元，及自起訴狀繕本送達翌日起至清償
    日止，按年息5 ％計算之利息；及請求被告自95年4 月起至
    原告回復原職時止，於每月5 日前給付原告原領工資23,658
    元，為無理由，不應准許。又原告之訴既經駁回，其假執行
    之聲請亦失所附麗，應併予駁回。
七、本件事證已臻明確，兩造其餘主張陳述及所提之證據，經本
    院審酌後，認均不足以影響本判決之結果，均毋庸一一論述
    ，附此敘明。
八、結論：原告之訴為無理由，依民事訴訟法第78條，判決如主
    文。
中　　華　　民　　國　　96　　年　　2 　　月　　27　　日
                  臺灣臺北地方法院勞工法庭
                          法　官　管靜怡
以上正本係照原本作成。
如對本判決上訴，須於判決送達後20日內向本院提出上訴狀。
中　　華　　民　　國　　96　　年　　2 　　月　　27　　日
                          書記官　趙郁涵
